臺灣花蓮地方法院刑事判決　　　　　　　 94年度訴字第198號
公　訴　人　臺灣花蓮地方法院檢察署檢察官
被　　　告　癸○○
　　　　　　　　　　　二號(
指定辯護人 本院公設辯護人 呂 維
上列被告因強盜等案件，經檢察官提起公訴（94年度偵字第923號）
，本院判決如下：
    主  文
癸○○連續攜帶兇器竊盜，處有期徒刑拾月，扣案之十字起子壹
支、梅花扳手壹支，均沒收之。又連續意圖為自己不法之所有，
而搶奪他人之動產，處有期徒刑壹年陸月。又連續意圖為自己不
法之所有，攜帶兇器，以脅迫至使不能抗拒，而取他人之物及使
其交付，處有期徒刑柒年貳月，扣案之西瓜刀壹支、安全帽壹頂
，均沒收之。應執行處有期徒刑玖年陸月，扣案之十字起子壹支
、梅花扳手壹支、西瓜刀壹支、安全帽壹頂，均沒收之。
    事  實
一、癸○○意圖為自己不法所有之概括犯意，由出於個人己意或
    受吳明傑之唆使（附表一編號一及四之案件），先後於附表
    一所示之時間、地點，或持其所有客觀上可為兇器使用之十
    字螺絲及梅花板手等工具，或以徒手方式（附表一編號六）
    ，竊取如附表一所示之寅○○等人之財物。
二、癸○○另基於意圖為自己不法所有之概括犯意，先後於附表
    二所述之時間、地點，趁如附表二所示被害人丑○○等人不
    注意之際，騎乘機車搶奪其等財物後逃逸。
三、癸○○另基於意圖為自己不法所有之概括犯意，先後於附表
    三所述之時間、地點，持其自備之西瓜刀一支（黑色柄），
    向如附表三所示超商店員庚○○等人，或以持刀揮舞，或以
    持刀逼近並揚稱：要搶劫，要渠等交出店內財物之脅迫方式
    ，至使庚○○等超商店員，在生命、身體恐遭受到刀器侵害
    的脅迫下，喪失自由意志，不敢抗拒後，任由癸○○強行伸
    手取走店內收銀機內之財物，或迫使渠等交付財物。
四、嗣經警方於九十四年一月十一日十七時五十分許，在花蓮市
    ○○○街一七八巷口，查獲癸○○騎乘改懸掛車牌ＡＮ八－
    八二九號（原車牌為ＡＲ六－一七七號；引擎號碼為5SK-33
    1496）之重型機車一輛，並扣得其所有並供作案用之十字起
    子及梅花扳手一支，及吳明傑所有之Ｔ型螺絲起子一支。又
    於同日十八時許，在花蓮縣吉安鄉○里○○街六巷口，為警
    查獲吳明傑（所涉竊盜罪嫌，現由本院另案審理中）騎乘改
    懸掛車牌ＨＤＡ－五六六號（引擎號碼5SK-227622）機車，
    並在機車內起出上開巳○○郵局存摺一本、酉○○所有遭竊
    之玉山銀行信用卡一枚等物。再於同年五月八日十三時四十
    分許，在花蓮縣吉安鄉○○村○里○○街六巷十號逮捕癸○○，並扣得其所有並供作案用之西瓜刀一支、安全帽一頂及
    作案時所穿之灰色外套及綠Ｔ恤各一件。
五、案經花蓮縣警察局花蓮分局及吉安分局分別報請台灣花蓮地
    方法院檢察署檢察官偵查起訴。
    理  由
一、訊據被告癸○○對於上述事實欄一及二所示竊盜及搶奪之犯
    行，均坦白承認不諱，核與證人即被害人寅○○、丙○○、
    午○○、戊○○即林敏君之兄、酉○○、申○○、丑○○、
    巳○○、己○○、戌○○、乙○○及卯○○於警詢中，及證
    人林明傑、未○○、蔡新福、林桂春、黃秋祥於警詢中或偵
    查時所證述情節大致相符，並有贓證物認領保管收據五紙、
    照片三十七幀、信用卡正反本影本一紙、車輛竊盜、車牌失
    竊資料個別查詢報表－查詢車輛認可資料四紙、車籍作業系
    統－查詢認可資料一紙、通聯調閱查詢單多份附卷可稽，並
    有扣案之十字起子、梅花扳手各一支在卷可佐，被告就上開
    竊盜及搶奪之犯行，均堪予認定。
二、又訊之被告固坦亦承有於事實欄三所示時間、地點持刀強取
    店家的財物等情不諱，惟辯稱：伊在行搶時並沒有持尖刀作
    揮砍的動作，而僅是將尖刀放在櫃檯上，叫他們把錢拿出來
    而已，並且也有跟店員說：『我不會傷害你！我只要錢。』
    所以，伊並沒有使被害人達到不能抗拒的程度，而僅是恐嚇
    取財等語置辯，經查：
I、程序方面：
　　按被告以外之人於審判外之言詞或書面陳述，除法律有規定
  　者外，不得作為證據；被告以外之人於檢察事務官、司法警
    察官或司法警察調查中所為之陳述，與審判中不符時，其先
    前之陳述具有較可信之特別情況，且為證明犯罪事實存否所
    必要者，得為證據；而被告以外之人於審判中，有傳喚不到
    ，其於檢察事務官、司法警察官或司法警察調查中所為之陳
 　 述，經證明具有可信之特別情況，且為證明犯罪事實存否所
    必要者，得為證據，刑事訴訟法第一百五十九條第一項及第
    一百五十九條之二、第一百五十九條之三分別定有明文。辯
    護人主張證人庚○○、辰○○、壬○○、子○○、丁○○之
    警詢筆錄不具證據能力云云，查證人庚○○、辰○○、壬○○、子○○、丁○○於警詢時就當時遭搶情形證述內容概略
    如下：
、證人庚○○於警詢中指證稱：「於九十四年四月二十六日一
　　時三十分許，當時有一個男子持水果刀闖入超商內，用刀子
 　 指著我，我就知道他要搶劫，所以我就將收銀機打開讓他拿
    走硬幣（約七千五百元），他拿了硬幣後便向我說現金，刀
    子又指著對我說：『我不想傷害你。』，並喝令我將現鈔財
    物交給他，我給他之後他就跑了。」等語（見警卷第四十一
    頁）。
、證人庚○○其又於警詢中再證稱：「於九十四年五月五日凌
　　晨二時五十分許，突然有一名頭載半罩式安全帽之男子，持
  　西瓜刀闖入超商內，用刀子指著我，我就知道他要搶劫，所
    以我就將收銀機打開讓他拿走硬幣（約五千零四十元），他
    拿了硬幣後便向我說現金，刀子又指著我說：『我不想傷害
    你。』，並喝令我將現鈔財物交給他，我向他說紙鈔被老闆
    拿走了，他說，是嗎？便拿了硬幣之後就跑了。」（見警卷
    第四十二頁）、「（警方問：搶嫌行搶方式？）他持刀朝我
    腹部作揮砍狀後，喝令我將收銀機內的財物交給他，他還將
    手跨過櫃檯伸進收銀機內搜刮財物。」、「（警方問：你是
    否因無法反抗而遭歹徒搜括店內財物？），當時他拿西瓜刀
    朝我的腹部作揮砍狀，致我被控制無法反抗，所以才被他搶
    走店內財物」等語（見警卷第四十二頁）。
、證人辰○○於警詢中指證稱：「於九十四年四月三十日凌晨
    三時三十分許，我在店裡顧店，忽然有一名頭載半罩式安全
    帽之男，持菜刀押住我，並向我說：不想傷害我，叫我將店
    裡的錢拿出來，他拿走店裡現款後就逃離現場。」、「（警
    方問：有無反抗？）歹徒進入我們店裡時只有一個人在場，
    他用菜刀押住我，所以我沒有反抗，也沒有受傷。」等語（
    見警卷第四十四及四十五頁）。
、證人壬○○於警詢中指證稱：「於九十四年五月二日凌晨五
  　時四十五分許，遭一名歹徒戴口罩進入店中跟我說要買一包
    七星牌香煙，我就拿一包七星牌香煙給他，他沒有給錢，然
    後他就說搶劫把收銀機打開，並從隨身之包包拿出小型西瓜
    刀指向我，當時我沒打開收銀機，我跟他說沒有錢，他就自
    己亂按收銀機打開後就將收銀機裡面的錢搜括一空。」等語
    （見警卷第四十八頁）。
、證人子○○於警詢中指證稱：「他進入超商後將西瓜刀朝我
　  的腹部位置離約十五公分左右晃動作揮砍姿勢，當時我非常
    的害怕，依他的指示將錢交給他。」、「（警方問：搶嫌行
    搶方式？）他持刀朝我腹部作揮砍狀後，喝令我將收銀機內
    的財物交給他，他還將手跨過櫃檯伸進收銀機內搜刮財物。
    」、「（警方問：你是否因無法反抗而遭歹徒搜括店內財物
    ？），當時他拿西瓜刀朝我的腹部作揮砍狀，致我被控制無
    法反抗，所以才被他搶走店內財物」等語（見警卷第五十一
    頁）。
、證人丁○○於警詢時指證稱：「當時我人在櫃檯內，該男子
　　隨即持刀走入櫃檯內，手上持刀不斷的接近我，並持刀向我
 　 身上揮舞說：把錢拿出來，將收銀機打開，然後我見他持刀
    走向我，我無法抗拒，只好將收銀機打開，該歹徒隨即將預
    藏之紙袋放在櫃檯上，然後左手持刀，再以右手將收銀機之
    財物倒入紙袋內，隨逃出店外。」等語（見警卷第五十四頁
    ）。
、稽上開證人所述內容觀之，渠等均對於被告當時是如何持刀
    行搶超商的情節為說明，而證人庚○○指證被告當時有作揮
    砍的強暴行為；而證人辰○○亦稱有遭被告持刀押住；證人
    壬○○指稱被告有持刀指向的行徑，然查，證人庚○○於本
    院中就當時遭搶情形作證稱：當時被告站在伊的對面，刀子
    拿出來對著伊，並沒有舉起來，也沒有作勢要砍等語（見本
    院卷一百二十一頁），其亦接著證述其對於當時發生的狀況
    ，現今記憶已不復清晰，是就其對於本件主要的爭執點被告
    有無持刀揮砍的舉止，在證述內容上前後有相當的出入，但
    衡諸案發時間至其到本院作證時，時間已相隔數月之久，故
    證人對於案發時的細節，因時間的久遠，致使記憶有所模糊
    亦為事理之常，自應以其在警詢中所言較為接近事實。又查
    ，證人壬○○亦證述稱：當時被告就把刀拿出給伊看，說是
    搶劫，之後，又把刀子放回去，並沒有指著伊，後來他就自
　　己動手拿錢。被告是有拿刀指著伊，刀尖與其身體的距離約
　  二個手掌長的距離等語（見本院卷第一百四十三、一百四十
    五頁）；證人辰○○於本院證稱：當時被告拿刀指著伊的腹
    部，距離大約三、四十公分，被告有說不想傷害伊，叫伊把
    錢拿出來，並沒有拿刀揮舞，當時伊不敢抵抗，後來，被告
    是自己拿取財物等語（見本院卷第一百七十二頁），是其二
    人的證言亦與在警詢中所言略有不同，但查，徵諸上開三位
    證人當時係因警方破獲被告行搶犯行，擴大偵辦時，始傳訊
    渠等到案說明，稽之其等作證所處情境，係在與其等個人本
    身並無直接利害關係下所為之陳述，按理自較具有可信性，
    且所述內容與本案就被告有無強盜犯行之待證事實間，具有
    必要性可言，從而，本院認就此等警詢筆錄，應均具有證據
    能力。另查，證人子○○、丁○○迭經本院傳喚並未到庭作
    證，故在本院審理時無法接受檢辯雙方的交互詰問，以及被
    告之對質，但其等於警詢時就被告是如何持刀行搶的過程已
    為明確的證述，所為之證言顯具有特別可信的情況，且為證
    明本件待證事實有關，故而，該二人之警詢證詞，對於本案
    之待證事實而言，顯具有必要性，因此，該等警詢證詞，本
    院審認後判認均具有證據能力之適格，合先敘明。不過，至
    於其等證詞之證明力強弱仍應由本院綜合案卷資料為判斷，
    併予敘明。
II、實體方面：
（一）按刑法強盜罪之成立，係指以達於使人不能抗拒程度之強
      暴、脅迫等方法，強取他人之物而言。至於行為人所實施
      之強暴、脅迫等手段，是否已達於使人不能抗拒之程度，
      應就社會一般通念，在客觀上是否足以抑制被害人之意思
      自由為斷（最高法院七十一年度台上字第一○四○號、八
      十一年度台上字第八六七號判決意旨參照）。查上開強盜
      案件發生當時，被告係手持尖刀（利器）迅速進入超商店
      內，或利用佯裝購買香煙之際，接近超商店員站立的櫃檯
      ，在幾近密閉空間之狹小櫃檯附近，揚刀趨近被害人（腹
      部或身體），已足對當時僅獨自一人身處櫃檯內之被害人
      產生震撼性之心理強制作用，雖被害人庚○○等人並未對
      之加以反擊，而任由被告伸手掠取財物，惟衡諸當時在咫
      尺的距離下，僅被害人一人單獨與持刀之被告相處，在無
      外力可及時救援的情境下，實難期待被害人尚能有所抗拒
      ，況且上開被害人均係柔弱女子，客觀上更無從抗拒被告
      突如其來之強暴脅迫手段，對此威嚇之手段造成被害人心
      理強制，不敢與之反抗，迫使被害人屈從而任由被告取走
      或交付財物，依社會一般通念，其所為客觀上已達於抑制
      被害人之自由意思，至使不能抗拒之程度無疑。
（二）是如上開證人庚○○對於被告持刀時並未作揮砍的動作，
      於本院已為多次的陳明，但如上開所述，衡諸其於本院時
      作證時，較諸警詢時對於案發時的記憶二者相較，按理自
      以其在警詢中所言被告有揮砍的行為，記憶較清晰，因而
      當較可採據。而證人壬○○在本院中坦言被告有亮出刀子
      ，並且約有五秒鐘的時間，是縱如其於本院中所證述：被
      告並未再作舉刀或指向，甚或作勢攻擊，但證人壬○○既
      在該等時間之內，觀看到被告所攜帶的兇器，又眼見去路
      亦遭被告橫身所阻擋，業使其當場愣住，無法逃離，而任
      由被告強取財貨，足證被告的脅迫行為，亦已使壬○○喪
      失自由的意思，而達於不能抵抗的程度。又查，稽之證人
      辰○○於本院之上開證詞所述，當時被告在不到三、四十
      公分的距離持刀指向其腹部，而證人子○○、丁○○亦於
      上開的警詢中指證被告強盜時有作揮砍的動作，或者有不
      斷持刀迫近丁○○的行徑，是此等行為已足以使辰○○等
      人身陷在兇器有效攻擊的範圍內，衡情亦難認其等能作何
      反抗，退步言之，縱然如認被告實際上並無持刀揮砍的行
      為，但依照被告有持刀迫近被害人的舉動，亦足其等達於
      不能抵抗。又縱然被告旨在掠取財物，並無意傷人，然此
      仍屬其犯意侵害程度的選擇，仍應就被告整個犯案過程，
      作整體單一評價而無從分割，核其犯意仍屬一強盜犯意，
      是辯護人辯護稱：被告所為，尚使被害人達到不能抗拒的
      程度，而應該當恐嚇取財罪云云，應有誤會，尚不足採。
      此外，並有照片四幀、贓證物認領保管收據二紙、扣案之
      刀子一支、安全帽一頂及作案時所穿之灰色外套及綠Ｔ恤
      各一件在卷可參，故堪可認定被告有上述的強盜行為。
（三）又刑法第三百二十一條第一項第三款之攜帶兇器竊盜罪，
      係以行為人攜帶兇器竊盜為其加重條件，此所謂兇器，其
      種類並無限制，凡客觀上足對人之生命、身體、安全構成
      威脅，具有危險性之兇器均屬之，且祇須行竊時攜帶此種
      具有危險性之兇器為已足，並不以攜帶之初有行兇之意圖
      為必要，經查，扣案之刀器一支（黑色柄，雖被告否認係
      持扣案之兇刀為之，然該黑色刀柄之西瓜刀迭經被害人辰
      ○○等人指證為作案之工具，被告就此所辯，尚不足採）
      係由金屬打造，質地堅硬，且刀鋒甚為銳利，足以殺傷人
      生命、身體之器械，乃屬具有危險性之兇器甚明，被告持
      之為強盜，自該當加重強盜罪之要件。綜上，被告所辯，
      委不足採，本件就此事證明確，被告加重強盜之犯行，足
      堪可認定。
三、論罪科刑方面：
（一）查被告在事實欄一如附表一編號一至五竊盜時所攜帶的十
      字起子、梅花扳手各一支，在客觀上均足以傷害人之生命
      、身體，顯然屬於該條項款所稱之兇器，因此被告於事實
      欄一如編號一至五所行為，係犯刑法第三百二十一條第一
      項第三款之加重竊盜罪，又其在事實欄一如附表一編號六
      所為，係觸犯刑法第三百二十條第一項之普通竊盜罪。其
      先後六次的竊盜犯行，雖有加重竊盜及普通竊盜之分，但
      均時間緊接，觸犯又是基本構成要件相同的罪名，顯然是
      基於概括的犯意所為，為連續犯，應依罪名及情節較重之
      加重竊盜罪論處，並依法加重其刑。
（二）核被告在事實欄二之如附表二編號一至六所為，係犯刑法
      第三百二十五條第一項之搶奪罪；核其在事實欄三之如附
      表一至六所為，係犯刑法第三百三十條第一項之加重強盜
      罪。其各所犯六次的搶奪、加重強盜犯行，均時間緊接，
      犯意概括，所犯構成要件相同，均應各論以連續犯，並依
      刑法第五十六條規定，各以一罪論，並各加重其刑。被告
      所犯上開加重竊盜罪與搶奪、加重強盜三罪間，犯意各別
      ，罪名不同，應予分論併罰。
（三）本院審酌被告正值青壯之年，竟不思自食其力賺取金錢，
      反以竊取，或強搶及強盜的手段，使被害人身陷恐懼之中
      ，強取財物，且食髓知味，反覆為之，其犯罪之手段嚴重
      ，不僅造成被害人財物上之損失，且對社會治安的危害甚
      鉅，然犯後被告坦承大部分犯行，態度尚佳等一切情狀，
      分別就其所犯各量處如主文所示之刑，並定其應執行刑。
（四）扣案之十字起子一支、梅花扳手一支及西瓜刀（黑色刀柄
      ）一支、安全帽一頂，均係為其所有並供作犯罪所用之工
      具，業據被告於本院中所陳明在卷，均應依刑法第三十八
      條第一項第二款之規定，宣告沒收。另扣案之Ｔ型螺絲起
      子一支係為吳明傑所有之物，但被告於本院準備庭時否認
      有持該工具作案（見本院卷第四十二頁），並查無積極證
      據足以證明確為供作本件犯罪之工具，而扣案之刀子一支
      （除黑色刀柄之西瓜刀）、灰色外套一件、草綠Ｔ恤一件
      、墨綠長褲一件、充電器一只、黑色背包一只及皮包捌八
      只，均係僅供作被告平時日常生活所用，業據被告所供明
      在卷，並亦查無係供作本件犯案之工具，故均無庸為沒收
      之諭知，併予敘明。
四、公訴意旨另略以：被告於九十四年四月十五日晚間九時三分
    許，無故侵入花蓮市○○○街五十一號十樓之十七其表妹甲○○之住處（侵入住宅部分未據告訴），徒手竊取音響一組
    ，因認被告涉有刑法第三百二十一條第一項之加重竊盜罪嫌
    。按於直系血親、配偶或同財共居親屬或其他五親等內血親
    或三親等內姻親之間，犯竊盜罪章之罪者，須告訴乃論，刑
    法第三百二十四條第二項定有明文。查本件被告與被害人甲○○係為表兄妹關係，業經被告及被害人於本院或警詢中所
    陳明屬實，是本件就此應屬告訴乃論之罪，而被害人甲○○
    於警詢即表明不願提出告訴後，迄亦未提出告訴，揆諸首開
    說明，原應為不受理判決的諭知，但該部分與此前述論罪部
    分，既有連續犯之裁判上一罪關係，爰不另為不受理判決之
    諭知，亦予敘明。
據上論斷，應依刑事訴訟法第二百九十九條第一項前段，刑法第
五十六條、第三百二十一條第一項第三款、第三百二十五條第一
項、第三百三十條第一項、第五十一條第五款、第三十八條第一
項第二款、罰金罰鍰提高標準條例第一條前段，判決如主文。
本案經檢察官辛○○到庭執行職務。
中　　華　　民　　國　　94　　年　　11　　月　　29　　日
　　　　　　　　　　　　臺灣花蓮地方法院刑事第二庭
  　　　　　　　　　　　　　審判長法官　李  豫  雙
                                  法官　李  世  華
                                  法官　林  韋  岑
上列正本證明與原本無異。
如對本判決不服，應於送達後10日內，向本院提出上訴狀（應抄
附繕本）告訴人或被害人如對於本判決不服者，應具備理由請求
檢察官上訴，其上訴期間之計算係以檢察官收受判決正本之日期
為準。
　                               書記官
中　　華　　民　　國　　94　　年　　12　　月　　5 　　日
附錄本判決論罪之法律條文：
中華民國刑法第321條第1項第3款：
犯竊盜罪而有左列情形之一者，處六月以上、五年以下有期徒刑
：
三、攜帶兇器而犯之者。
中華民國刑法第325條第1項：
意圖為自己或第三人不法之所有，而搶奪他人之動產者，處六月
以上五年以下有期徒刑。
中華民國刑法第330條第1項：
犯強盜罪而有第三百二十一條第一項各款情形之一者，處七年以
上有期徒刑。
